臺灣高等法院刑事裁定
110年度毒抗字第299號
抗  告  人
即  被  告  石家銘




上列抗告人即被告因違反毒品危害防制條例案件，不服臺灣新北
地方法院110年度毒聲字第214號，中華民國110年1月27日裁定（
聲請案號：臺灣新北地方檢察署110年度聲觀字第177號、109年
度毒偵字第8027號、第8028號），提起抗告，本院裁定如下：
    主  文
抗告駁回。
    理  由
一、原裁定意旨略以：抗告人即被告甲○○（下稱抗告人）基於施
    用第二級毒品之犯意，⑴於民國109年6月19日2時15分（聲請
    書誤載為「20分」，應予更正）為警採尿回溯96小時內某時
    ，在不詳之地點，以將第二級毒品甲基安非他命放置玻璃球
    吸食器內燒烤吸食煙霧之方式，施用甲基安非他命1 次。⑵
    於109年8月30日某時，在新北市鶯歌區某友人住處內，以將
    甲基安非他命放置玻璃球吸食器內燒烤吸食煙霧之方式，施
    用甲基安非他命1次之事實，業據抗告人於警詢與偵查中坦
    承不諱，且抗告人為警查獲後所採集之尿液（編號分別為Z0
    00000000000、Z000000000000 號），經送請台灣尖端先進
    生技醫藥股份有限公司以酵素免疫分析法初步檢驗、氣相層
    析質譜儀法確認檢驗之結果，均呈安非他命、甲基安非他命
    陽性反應，有該檢驗機構所出具之濫用藥物檢驗報告2紙附
    卷可稽，足見抗告人確有分別於上開時間、地點施用甲基安
    非他命之行為。從而，本件聲請核無不合，應依毒品危害防
    制條例第20條第1項、觀察勒戒處分執行條例第3條第1項規
    定，裁定抗告人應送勒戒處所觀察、勒戒等語。
二、抗告意旨略以：抗告人此次吸食毒品尚屬初犯，原裁定令抗
    告人觀察、勒戒尚屬過重，處分戒癮治療之效果應比觀察、
    勒戒更為顯著等語。
三、按毒品危害防制條例第20條、第23條業經修正，並增訂第35
    -1條條文，經總統於109年1月15日公布、同年7月15日施行
    。毒品危害防制條例第20條第3項、第23條第2項分別修正為
    「依前項規定為觀察、勒戒或強制戒治執行完畢釋放後，『3
    年後』再犯第10條之罪者，適用前2項之規定」、「觀察、勒
    戒或強制戒治執行完畢釋放後，『3年內』再犯第10條之罪者
    ，檢察官或少年法院（地方法院少年法庭）應依法追訴或裁
    定交付審理」。另增訂同條例第35條之1第1款、第2款規定
    「偵查中之案件，由檢察官依修正後規定處理」、「審判中
    之案件，由法院或少年法院（地方法院少年法庭）依修正後
    規定處理；依修正後規定應為不起訴處分或不付審理之裁定
    者，法院或少年法院（地方法院少年法庭）應為免刑之判決
    或不付審理之裁定」，亦即就上開修正之條文施行前犯毒品
    危害防制條例第10條之罪之案件，於修正施行後，應依上揭
    修正後規定處理。
四、經查：
（一）抗告人分別於上開時、地，以將甲基安非他命置於玻璃球
      吸食器內燒烤吸食所生煙霧之方式，施用甲基安非他命各
      1次之事實，業據抗告人於警詢及偵查中坦白承認（見毒
      偵8027卷第6至7頁、第19至21頁；毒偵8028卷第6至7頁）
　　　，而抗告人經警採尿送驗，檢驗結果均呈安非他命、甲基
      安非他命陽性反應一節，亦有臺灣新北地方檢察署檢察官
      強制採驗尿液許可書、勘察採證同意書、新北市政府警察
      局受採集尿液檢體人姓名及檢體編號對照表、台灣尖端先
      進生技醫藥股份有限公司109年9月15日、109年7月3日濫
      用藥物檢驗報告在卷足憑（見毒偵8027卷第8至10頁；毒
      偵8028卷第10至13頁），堪認抗告人上開任意性自白核與
      事實相符，可以採取，是抗告人上揭施用第二級毒品之犯
      行，堪以認定。又抗告人前未曾因施用毒品案件而受觀察
      勒戒或強制戒治之執行，有本院被告前案紀錄表1份在卷
      可憑。故原裁定令抗告人入勒戒處所觀察、勒戒，並無違
      法或不當。
（二）抗告意旨固稱：抗告人吸食毒品屬於初犯，請法院准改以
      戒癮治療，成效較為顯著等語，惟按毒品危害防制條例規
      定觀察、勒戒規定，係一種針對受處分人將來之危險所為
      預防、矯正措施之保安處分，目的係為斷絕施用毒品者之
      身癮及心癮，並屬強制規定，除檢察官審酌個案情形，依
      同法第24條第1項為附命完成戒癮治療之緩起訴處分，可
      排除適用外，凡經檢察官聲請，除檢察官有違法或濫用其
      裁量權之情事外，法院僅得依法裁定令入勒戒處所觀察、
      勒戒，以查其是否仍有施用毒品傾向，並據以斷定幫助受
      處分人徹底戒毒之方法，法院尚無自由斟酌以其他方式替
      代之權。執此，原審詳查後，認抗告人確有施用第二級毒
      品之行為，裁定應送勒戒處所觀察、勒戒，於法並無不合
      。且本件查無檢察官聲請有何違背法令、認定事實有誤或
      其他重大明顯瑕疵之處，其聲請應屬有據，自無由法院審
      酌以其他方式替代之餘地，亦無因抗告人之個人因素，而
      由法院逕准其以其他方式替代觀察、勒戒執行之餘地，是
      抗告意旨前揭所請，核非有憑，尚無從據此認定原裁定有
      所違誤。
五、綜上所述，抗告人既有本件施用第二級毒品之行為，自有予
    以矯治並預防其將來繼續施用之必要性，原審依檢察官聲請
    ，裁定將抗告人送勒戒處所觀察、勒戒，經核並無違誤。抗
    告人猶執前詞提起本件抗告，指摘原裁定不當，為無理由，
    應予駁回。
據上論斷，應依刑事訴訟法第412條，裁定如主文。
中　　華　　民　　國　　110 　年　　3 　　月　　11　　日
                  刑事第十九庭審判長法　官  曾淑華
                                    法　官  陳文貴
                                    法　官  王美玲
以上正本證明與原本無異。
不得再抗告。
                                    書記官  李逸翔
中　　華　　民　　國　　110 　年　　3 　　月　　11　　日